【裁判字號】    92,交抗,659
【裁判日期】    920630
【裁判案由】    違反道路交通管理處罰條例
【裁判全文】
臺灣高等法院交通事件裁定                        九十二年度交抗字第六五九號
    抗  告  人
    即受處分人  如意交通企業股份有限公司
    法定代理人  甲○○
右抗告人因違反道路交通管理處罰條例案件，不服臺灣士林地方法院九十二年度交聲
字第四四九號，中華民國九十二年五月二十六日所為裁定（原處分案號：臺北市交通
事件裁決所九十二年五月二日北市裁三字第車裁二二─Ｚ00000000號），提
起抗告，本院裁定如左：
    主  文
抗告駁回。
    理  由
一、按「汽車裝載貨物超過核定之總重量、總聯結重量者，處汽車所有人罰鍰，並記
    汽車違規紀錄一次，其應歸責於汽車駕駛人時，除依第三項處汽車駕駛人罰鍰及
    依第六十三條第一項第二款記點外，汽車所有人仍應記該汽車違規紀錄一次」，
    「有前二項規定之情形者，應責令改正或當場禁止通行，並處新臺幣一萬元罰鍰
    ，超載十公噸以下者，以總超載部分，每一公噸加罰新臺幣一千元；超載逾十公
    噸至二十公噸以下者，以總超載部分，每一公噸加罰新臺幣二千元；超載逾二十
    公噸至三十公噸以下者，以總超載部分，每一公噸加罰新臺幣三千元；超載逾三
    十公噸者，以總超載部分，每一公噸加罰新臺幣五千元。未滿一公噸以一公噸計
    算」，道路交通管理處罰條例第二十九條之二第一項、第三項分別定有明文。
二、原裁定以：受處分人即異議人如意交通企業股份有限公司（以下簡稱如意公司）
    為車牌號碼ＦＭ─六二七號營業貨運曳引車所有人，於民國九十二年一月二十一
    日中午十二時九分許，附掛車牌號碼七Ｒ─四二號半拖車，行經國道一路公路南
    向三十五．四公里處，經地磅過磅總重四十一．○四公噸，而核定之總重量為三
    十五公噸，超重六．○四公噸，爰依道路交通管理處罰條例第二十九條之二第一
    項、第三項規定，裁處罰鍰新臺幣（以下同）一萬七千元，並記汽車違規紀錄一
    次。該違規事實，有內政部警政署國道公路警察局公警局交字第Ｚ000000
    00號舉發違反道路交通管理事件通知單、行車執照等附卷可稽，並為異議人所
    不爭執，自堪信為真實。受處分人空言抗辯，不足採信，其違規情事，應堪認定
    。原處分機關據以援引上開規定，並審酌異議人載運貨物超載六．○四公噸，裁
    處異議人罰鍰一萬七千元，並記汽車違規記錄一次，於法有據，認本件異議為無
    理由，應予駁回。
三、抗告意旨仍以：系爭車輛車廂容積與標示牌所載規格相符，載運廢土並未超出欄
    板，車廂亦無變更，依「警察機關取締違規砂石車注意事項」第二條第一項第一
    款規定，警察應於查看相關證件無訛後即予放行，而本件警察竟認該車有超載之
    嫌，要求異議人過磅，且未丈量內框長寬高或就違規事實拍照存證，其舉發顯有
    瑕疵云云。惟查：
（一）交通警員掣單舉發違反道路交通管理處罰條例所列之違規事實，本質上為行政
      處分，係公務員基於職務上權力，依法就特定之具體事件所為具公法上效果之
      單方行政行為，基於公務員為公法上行為具有公信力之原則，該行政處分當可
      被推定為真正，其據以依法處分之事實認定亦為正確無誤，此與民事訴訟法第
      三百五十五條第二項規定：「文書依其程式及意旨得認作公文書者，推定其為
      真正」之情形相同，本此公信原則，乃立法者賦予行政機關制定違反道路交通
      事件統一裁罰標準及處理細則，使執勤警員得當機處分，以達其維護交通秩序
      、安全之行政目的，反之，若謂公務員一切行政行為均需預留證據以證其實，
      則國家行政勢必窒礙難行，據此，刑事訴訟法就犯罪證據有關之規定中，與屬
      行政秩序罰之交通違規裁罰本質不合之部分，自不在準用之列。
（二）抗告人即受處分人如意公司為車牌號碼ＦＭ─六二七號營業貨運曳引車所有人
      ，於右揭時地經地磅過磅總重四十一．○四公噸，而核定之總重量為三十五公
      噸，超重六．○四公噸之事實，有內政部警政署國道公路警察局公警局交字第
      Ｚ00000000號舉發違反道路交通管理事件通知單、行車執照等附卷可
      稽。抗告人雖抗辯其系爭車輛載運廢土未超出欄板或變更車廂，警察不應要求
      過磅云云，惟查，道路交通管理處罰條例第二十九條之二既係規範汽車裝載貨
      物超過核定重量之違規行為，而非規範裝載貨物超過規定之長度、寬度、高度
      之違規行為，則倘若車輛經過磅後確實有超載之情事，即符合該條處罰要件，
      至於警員是否丈量車廂內框，在所不問。何況交通警力資源有限，不能合理期
      待交通警察就所有違反道路交通管理處罰條例之事項均加以處理，警察基於行
      政裁量權依法執行職務，若對於載運廢土未超出欄板之車輛彈性放寬不要求過
      磅，屬行政法上便宜原則之範疇，非謂此種超載行為即合乎交通法令規範。本
      件查無任何證據足資證明其有取締錯誤之情事，則執勤警員本其維護交通秩序
      、安全職責所為之舉發，自應受到合法、正確之推定，此部分抗告人即受處分
      人空言抗辯，不足採信，其違規情事，應堪認定。原審裁定駁回異議，經核並
      無不合，本件抗告為無理由，應予駁回。
四、據上論結，應依道路交通案件處理辦法第二十六條，刑事訴訟法第四百十二條，
    裁定如主文。
中      華      民      國    九十二    年      六      月    三十    日
                              臺灣高等法院交通法庭
                                  審判長法  官  溫  耀  源
                                        法  官  何  菁  莪
                                        法  官  邱  同  印
右正本證明與原本無異。
不得再抗告。
                                        書記官  莊  昭  樹
中      華      民      國    九十二    年      六      月     三十     日


司法院資訊處製作；財團法人民間司法改革基金會備份。
